臺灣士林地方法院民事判決　　　　　　　　　　　　　九十三年度訴字第八七四號
　　原　　　告　甲○○
　　訴訟代理人　林聖鈞律師
　　被　　　告　乙○○
右當事人間損害賠償事件，本院於民國九十三年十一月十日言詞辯論終結，判決如下
：
    主    文
被告應給付原告新臺幣玖拾伍萬陸仟柒佰玖拾元，及自民國九十二年二月十四日起至
清償日止，按週年利率百分之五計算之利息。
原告其餘之訴駁回。
訴訟費用由被告負擔二分之一，餘由原告負擔。
本判決第一項於新臺幣壹拾壹萬陸仟柒佰玖拾元之範圍內得假執行；其餘部分，於原
告以新臺幣貳拾捌萬元為被告供擔保後，得假執行。
原告其餘假執行之聲請駁回。
    事實及理由
壹、程序方面：
一、按訴狀送達後，原告不得將原訴變更或追加他訴，但擴張或減縮應受判決事項之
    聲明者，不在此限，民事訴訟法第二百五十五條第一項第三款定有明文。經查，
    本件原告起訴時，訴訟標的金額為新臺幣（以下同）二百十萬元，嗣於民國九十
    二年六月十七日遞狀擴張訴之聲明，訴訟標的金額增為二百十六萬三千六百七十
    五元，復於九十二年七月十七日遞狀擴張訴之聲明，訴訟標的金額增為二百十六
    萬六千五百三十二元，再於九十三年九月十五日遞狀擴張訴之聲明為二百十九萬
    八千三百四十元，揆諸前揭說明，應准原告為前述聲明之擴張及減縮。
二、復按，刑事法院依刑事訴訟法第五百零四條第一項以裁定將附帶民事訴訟移送同
    院民事庭，依同條第二項規定，固應免納裁判費。然所應免納裁判費之範圍，以
    移送前之附帶民事訴訟為限，一經移送同院民事庭，即應適用民事訴訟法之規定
    。如原告於移送民事庭後，為訴之變更、追加或擴張應受判決事項之聲明，超過
    移送前所請求之範圍者，就超過移送前所請求之範圍部分，仍有繳納裁判費之義
    務（最高法院七十六年度臺上字第七八一號判例要旨參照）。又本件被告經檢察
    官起訴及原法院判處罪刑者，既僅為「過失傷害」，不及於「毀損」（按：過失
    毀損，刑法無處罰明文），則本件原告請求項目關於機車、眼鏡毀損部分，非屬
    被告犯「過失傷害」罪所受侵害之客體，不在免納裁判費之範圍，然基於紛爭解
    決一次性及訴訟經濟原則，於繳納裁判費後，得一併請求。本件原告業於九十三
    年十月七日就前述擴張訴之聲明及毀損請求損害賠償部分補繳裁判費，此部分起
    訴自屬合法，合先敘明。
貳、實體方面：
一、本件原告起訴主張：
  (一)被告於九十一年七月十二日上午七時五十分許，無照駕駛車牌號碼ＤＷ─八四五
    六號自用小客車，沿臺北市○○區○○路由南往北方向行駛，行經承德路六段三
    一八號前，本應注意汽車行駛時，應注意車前狀況及兩車併行之間隔，並隨時採
    取必要之安全措施，且當時天候晴朗，日間自然光線，柏油乾燥路面無缺陷，視
    距良好，又無不能注意之情事，竟疏未注意，為閃避左側車輛，撞及右前方由原
    告騎乘之車牌號碼ＱＶＨ─九三三號機車，致原告倒地，受有多發性創傷合併休
    克與呼吸衰竭、兩側氣血胸、槤枷胸、左股骨、左肱骨、右銷骨、骨盆腔骨折等
    傷害。爰依民法第一百八十四條、第一百九十一條之二、第一百九十三條、第一
    百九十五條、第一百九十六條之規定，訴請被告賠償原告支出之必要費用、看護
    費、伙食費、機車受損費用、考績獎金損失、非財產上損害共二百十九萬八千三
    百四十元及法定遲延利息等語。分述如下（各細目加總金額實為二百十七萬六千
    七百九十元）：
  (1)醫療費：原告於臺北榮民總醫院就診支出醫療費用一千五百六十元。
  (2)支出必要費用：床墊二千二百元、眼鏡五千元、無法自行洗頭之花費四千五百元
    、傷口用美容膠九百二十元、除疤凝膠一千四百四十元、姆指固定帶四百五十元
    、ＳＡＲＳ期間住院使用口罩一百九十二元、沙包一百九十九元、軟骨素、葡萄
    糖氨即舒敏捷、速可補鈣三千二百元、熱敷包八十元，合計一萬八千一百八十一
    元。
  (3)看護費：原告術後三個月住院期間其母朱王月雲照顧看護期間三十日，每日以二
    千元計算，共計六萬元，另原告於九十二年四月十一日至十三日、同年月二十四
    日至二十六日聘請看護支出七千七百元，合計六萬七千七百元。
  (4)伙食費：原告住院期間自九十一年十月十九日起至九十二年一月二日止共七十五
    日、自九十二年一月八日起至九十二年二月二十一日止共四十五日、自九十二年
    四月九日起至九十二年六月十三日止共六十六日、合計一百八十六日，每日依醫
    院伙食費收費標準一百九十元計算，合計三萬五千三百四十元。
  (5)機車受損費用：原告騎乘之機車為一九九五年份之山葉五十，車禍當時市價為一
    萬八千元，因本件事故全毀。
  (6)計程車費：原告往返醫院就診支出計程車費二百十五元。
  (7)考績獎金損失：原告於臺北市立中正高級中學擔任行政人員，月薪三萬六千元左
    右，因車禍住院未上班，考績由原先八十七年、八十八年、八十九年、九十年度
    之甲等變為九十一年度、九十二年度之乙等，分別扣考績獎金半個月一萬七千五
    百八十二元、一萬八千二百十二元，合計三萬五千七百九十四元。
  (8)非財產上損害：原告受有多處骨折併慢性骨髓炎，目前左下肢無力，有永久性顯
    著運動功能障礙，所受傷害屬難治之重傷害，一年多以來歷經七次手術，其間所
    受傷痛及折磨難以言喻，且原告正值青春年華，本待大學畢業即論及婚嫁，未料
    甫於九十一年六月份取得世新大學傳播管理學系學士學位，隔幾日即發生車禍，
    對於婚姻終身大事造成無法彌補之遺憾，爰請求精神慰撫金二百萬元。
  (二)並聲明：(1)被告應給付原告二百十九萬八千三百四十元，及自起訴狀繕本送達翌
    日起至清償日止，按週年利率百分之五計算之利息。(2)原告願供擔保請准宣告假
    執行。
二、被告則以：對於原告請求床墊、眼鏡、洗頭費、美容膠、除疤凝膠等支出之必要
    費用、醫療費、伙食費、機車受損費用、計程車費、考績獎金損失等部分願意支
    付，惟被告先前已陸續支付看護費十餘萬元，並於原告住院期間與原告之母輪流
    照顧原告，茲原告再請求看護費用，除其中有單據之七千七百元願意支付外，另
    原告之母照顧費用六萬元，並不合理。被告為國中畢業，目前擺路邊攤月收入二
    萬元左右，經濟上無法負擔龐大之賠償金額，目前僅有能力負擔賠償總額五十萬
    元等語，資為抗辯。並聲明：除認諾部分外，求為判決原告之訴駁回。
三、被告認諾部分：
    按「當事人於言詞辯論時為訴訟標的之捨棄或認諾者，應本於其捨棄或認諾為該
    當事人敗訴之判決。」民事訴訟法第三百八十四條定有明文。學說上基於處分權
    主義，有主張於同一訴訟標的下，只要該訴訟標的為可分者，自可為一部認諾；
    本院探求民事訴訟法第三百八十四條之立法理由，無非是尊重當事人處分其實體
    法上權利及終結訴訟之自由，法律既無明文禁止一部認諾，自無不許之理。查本
    件被告對原告之請求，對於其中醫療費一千五百六十元、支出必要費用一萬八千
    一百八十一元、九十二年四月十一日至十三日、同年月二十四日至二十六日支出
    之看護費用七千七百元、伙食費三萬五千三百四十元、車損費一萬八千元、計程
    車費二百十五元、考績獎金損失三萬五千七百九十四元，共計十一萬六千七百九
    十元之範圍內為一部認諾（參見本院九十三年九月十五日、同年十一月十日言詞
    辯論筆錄），揆諸前開法條規定，此部分自應為被告敗訴之判決。
四、兩造不爭執之事實：
    原告主張被告於右揭時地因駕車過失撞及原告，致原告受有多發性創傷合併休克
    與呼吸衰竭、兩側氣血胸、槤枷胸、左股骨、左肱骨、右銷骨、骨盆腔骨折等傷
    害之事實，業據其提出診斷證明書影本三件為證（卷一第二三頁、六二頁、第六
    三頁），並有本院九十一年度交易字第二三○號刑事卷宗全卷（含臺灣士林地方
    法院檢察署九十一年度偵字第八一六一號偵查卷宗）影本附卷可稽，復為被告所
    不爭執，則原告此部分之主張自堪信為真實。至原告主張被告除上開認諾部分外
    ，應再賠償二百零八萬一千五百五十元，則為被告所否認，並以前揭情詞置辯。
    是本件兩造爭執要旨厥為：原告請求之看護費用是否必要？原告請求之非財產上
    所損害金額是否適當？
五、得心證之理由：
    按「因故意、過失不法侵害他人之權利者，負損害賠償責任。」「汽車、機車或
    其他非依軌道行駛之動力車輛，在使用中加損害於他人者，駕駛人應賠償因此所
    生之損害。」「不法侵害他人之身體或健康者，對於被害人因此喪失或減少勞動
    能力或增加生活上之需要時，應負損害賠償責任。」「不法侵害他人之身體、健
    康、名譽、自由、信用、隱私、貞操，或不法侵害其他人格法益而情節重大者，
    被害人雖非財產上之損害，亦得請求賠償相當之金額。」，民法第一百八十四條
    第一項前段、第一百九十一條之二、第一百九十三條第一項、第一百九十五條第
    一項前段別定有明文。查本件被告駕車過失撞及原告致其受傷之事實，既經認定
    ，已如前述，則原告依侵權行為法律關係請求被告負損害賠償之責，於法有據。
    爰就兩造爭執之項目、金額，審酌如下：
  (一)看護費：原告主張車禍受傷術後三個月住院期間由其母照顧三十日，以每日二千
    元計算，受有看護費用損害六萬元云云。按親屬間之看護，縱因出於親情而未支
    付該費用，然其所付出之勞力，顯非不能以金錢為評價，此種基於身分關係之恩
    惠，自不能加惠於加害人，而應比照一般看護情形，認被害人受有相當看護費之
    損害，命加害人賠償，始符民法第一百九十三條第一項所定「增加生活上需要」
    之意旨（最高法院八十九年度臺上字第一七四九號判決要旨參照）。查原告因本
    件車禍受有多發性創傷合併休克與呼吸衰竭、兩側氣血胸、槤枷胸、左股骨、左
    肱骨、右銷骨、骨盆腔骨折等傷害，於九十一年七月十二日急診入院，同年七月
    三十一日接受右鎖骨、左肱骨、右股骨、骨盆骨固定手術之事實，有診斷證明書
    影本七紙附於本院九十一年度交易字第二三○號刑事卷宗可考（該卷第三九頁至
    第四六頁），又經本院依職權詢問臺北榮民總醫院原告之傷勢是否有僱請看護之
    必要，據該院函覆稱：「病患甲○○於民國九十一年七月十二日因車禍導致全身
    多發性骨折，而至本院急診，當日住進加護病房，七月三十一日接受手術固定，
    七於八月十五日轉至普通病房，此一期間不需看護；民國九十一年九月十日轉至
    復健病房，當時其左下腹外固定器處，有一傷口，須長期換藥，且僅可站立數分
    鐘，平時以輪椅活動，於十月十六日出院。該病患因係多處骨折，術後三個月的
    住院期間，確實需要專人看
    四日北總企字第○九三○○一○五二四號函在卷足參（卷二第四十頁），本院審
    酌原告所受傷勢顯然造成行動不便，除於加護病房住院期間已有護理人員悉心照
    料外，其於九十一年八月十五日轉入普通病房起至同年十月十六日出院止，確需
    委由專人全日看
    一千一百元，每班以十二小時計算（卷二第二六頁至第二八頁），原告僅請求全
    日看護費以二千元計算，核諸一般市場行情，尚稱妥適。惟查，被告前曾為原告
    支付九十一年八月十五日晚間起至同年月十七日上午止、同年八月二十三日下午
    起至同年十月二日之看護費用九萬五百元之事實，有支出明細、看護費收據等影
    本附於上開刑事卷宗足稽（該卷第一六六頁至第一六八頁），並為原告所不爭執
    ，此外，原告復未能舉證證明被告所受傷勢有僱請二名以上看護之必要，則原告
    請求被告賠償九十一年八月十七日下午起至同年二十三日上午止、同年十月三日
    起至同年月十六日止，共計二十日之相當看護費之損害四萬元，為有理由，應予
    准許（計算式：2000x20=40000），逾此日數之請求即屬無據。
  (二)非財產上損害賠償部分：
    原告主張其因本件車禍受有非財產上損害二百萬元云云。查原告因本件車禍受有
    受有多發性創傷合併休克與呼吸衰竭、兩側氣血胸、槤枷胸、左股骨、左肱骨、
    右銷骨、骨盆腔骨折等傷害，同年七月三十一日接受右鎖骨、左肱骨、右股骨、
    骨盆骨固定手術，後因左股骨骨髓炎，同年八月十七日發病危通知書，於同年十
    月十七日、同年十一月七日、同年月二十八日接受清創手術、同年十一月二十八
    日進行右鎖骨內固定拔除，九十二年一月二日出院，同年一月八日入院，翌日進
    行清創及內固定拔除手術，同年二月二十一日出院，同年四月九日再入院，翌日
    接受左股骨內固定移除手術及死骨切除術，同年月十四日接受擴創手術，同年月
    二十四日再次接受左股骨死骨切除術，六月十三日出院等情，有病歷（本院九十
    一年度交易字第二三○號刑事卷宗第四九頁至八十頁）、診斷證明書（上開刑事
    卷宗第三九頁至第四十頁、第四二頁至第四六頁、卷二第二三頁、第六二頁至第
    六三頁）等影本在卷可稽，而原告出院後，因左股骨骨折併發慢性骨髓炎，每兩
    週必須回門診領取口服抗生素及驗血，目前屬於難治之傷害，骨髓炎即使痊癒，
    兩年內仍有復發可能，而其左下肢仍較無力，走路可見些許跛行現象，仍需復健
    一至二年，方能確定可恢復至何種程度，依醫理判斷，恐不能恢復至傷前水準，
    會有永久性輕微跛行等情，迭經臺北榮民總醫院九十二年五月十九日北總企字第
    ○九二○○○四六七八號函（上開刑事卷宗第四八頁）、九十二年八月一日北總
    企字第○九二○○○八三三五號函（上開刑事卷宗第九六頁）、九十三年一月二
    十九日北總企字第○九三○○○○三六五號（上開刑事卷宗第一三三頁）函覆明
    確，又原告之骨盆腔骨折屬於不穩定骨折，即骨盆前緣兩側恥骨骨折、骨盆後緣
    薦骨骨折、薦腸骨關節損傷，而生育器官即位於骨盆腔中，此種骨折會造成骨盆
    結構改變，影響生育過程，多半較不宜自然產，需改用剖腹產，惟骨盆腔骨折之
    傷害，如未傷到骨盆腔內之血管、臟器，就不致於影響生殖功能，依目前醫療技
    術及環境，生殖機能之傷害，經仔細評估後，為非嚴重之傷害，在相當診治後可
    以回復等情，亦有該院九十三年四月五日北總骨字第○九三○○二二五○八號函
    （上開刑事卷宗第一四九頁）。本院審酌原告五十五年十一月二十日出生，事發
    當時三十五歲，未婚，於臺北市士中正高級中學擔任行政人員，九十一年度薪資
    為五十一萬八千六百五十一元，甫於九十一年六月間取得世新大學學士學位，此
    有學位證書（卷一第五九頁）、扣繳憑單（卷一第六十頁）、殘障手冊（卷二第
    三九頁）等為證，其青春正盛，時逢衝刺事業及尋求婚配之際，竟遭此變故，自
    九十一年七月十二日車禍起至九十二年六月十三日止接受九次手術治療，左下肢
    功能及步行外觀恐有永久性缺陷，身心所受折磨甚鉅，而被告自陳其學歷為國中
    畢業，目前以擺路邊攤為生，月收入約二萬元左右，且為原告所不爭執，並斟酌
    事故發生實際情況、兩造所自陳之身分、地位、經濟能力、原告因此所受痛苦之
    程度等一切情狀，認原告主張非財產上損害賠償金額為八十萬元，尚屬適當，逾
    此數額即屬過高。
  (三)至原告請求損害賠償金額為二百十九萬八千三百四十元，惟訴狀所列原告支出之
    必要費用、看護費、伙食費、機車受損費用、考績獎金損失、非財產上損害等各
    細目加總金額實為二百十七萬六千七百九十元（其中證明書費、行動電話費用合
    計三千五百五十元業於九十三年三月一日言詞辯論期日當庭表示不請求，另於九
    十三年九月十五日準備書狀將機車毀損賠償額由三萬六千元更正為一萬八千元）
    ，其間差額二萬一千五百五十元，經本院行使闡明權（參見本院九十三年十一月
    十日言詞辯論筆錄）仍未據原告陳明請求之依據、理由及證據，此部分自無從准
    許。
六、末按，「給付無確定期限者，債務人於債權人得請求給付時，經其催告而未為給
    付，自受催告時起，負遲延責任，其經債權人起訴而送達訴狀，或依督促程序送
    達支付命令，或為其他相類之行為者，與催告有同一之效力」，「遲延之債務，
    以支付金錢為標的者，債權人得請求依法定利率計算之遲延利息」，民法第二百
    二十九條第二項、第二百三十三條第一項前段亦分別有明文規定。從而，原告依
    侵權行為法律關係，請求被告賠償原告九十五萬六千七百九十元（116790+40000
    +800000=956790），及起訴狀繕本送達被告翌日即九十二年二月十四日起至清償
    日止，按週年利率百分之五計算之法定遲延利息，為有理由，應予准許。逾上開
    範圍之請求，為無理由，應予駁回。
七、假執行之宣告：
    按本於被告認諾之判決，法院應依職權宣告假執行，為民事訴訟法第三百八十九
    條第一項第一款所明定。本件被告既就十一萬六千七百九十元之範圍內為一部認
    諾，揆諸前揭法條規定，該部分本院自應依職權宣告假執行。其餘勝訴部分，原
    告陳明願供擔保請准宣告假執行，爰扣除職權宣告假執行之部分，就原告勝訴之
    剩餘金額酌定相當之擔保金額准許之。至原告敗訴部分，其假執行之聲請因訴之
    駁回而失所附麗，併予駁回。
八、本件判決基礎已臻明確，兩造其餘攻防方法及訴訟資料經本院審酌後，核與判決
    不生影響，無逐一論駁之必要，併此敘明。
九、據上論結，本件原告之訴為一部有理由、一部無理由，依民事訴訟法第七十九條
    但書、第三百八十九條第一項第一款、第三百九十條第二項，判決如主文。
中　　　華　　　民　　　國　　九十三　　年　　 十一 　　月　　二十四　　日
                                        臺灣士林地方法院民事第二庭
                                            法      官  陳玉曆
右為正本係照原本作成。
如對本判決上訴須於判決送達後廿日內向本院提出上訴狀。
中　　　華　　　民　　　國　　九十三　　年　　 十一 　　月　　二十六　　日
                                            法院書記官  蔡雨呈
